【裁判字號】    98,金重訴,5
【裁判日期】    981015
【裁判案由】    違反證券交易法等
【裁判全文】
臺灣士林地方法院刑事裁定             98年度金重訴字第5號
聲  請  人
即  被  告  丁○○
選任辯護人  葉建廷律師
上列被告因違反證券交易法等案件，向本院聲請解除限制出境，
本院裁定如下：
    主  文
聲請駁回。
    理  由
一、聲請意旨略以：聲請人即被告丁○○因涉嫌違反證券交易法
    等案件，在偵查中經檢察官訊問後，於民國九十七年四月八
    日諭知交保新臺幣（下同）五百萬元，而在相隔四個月之後
    ，在未訊問聲請人之情況下，即於九十七年八月二十六日限
    制聲請人出境、出海（以下均簡稱為限制出境），隨後即以
    聲請人有勾串共犯、證人之虞為由，向本院聲請羈押聲請人
    ，惟案經本院兩次審理，均認為尚無證據證明聲請人有勾串
    共犯或證人之虞，而於九十七年十月二日以九十七年度聲羈
    更（一）字第三號裁定駁回前開羈押聲請，另諭知聲請人交
    保二百萬元，並限制出境，嗣後案經檢察官偵查結果，認聲
    請人涉犯證券交易法第一百七十一條第一項第一款之財務報
    告內容登載不實罪，而向本院提起公訴，並撤銷前開九十七
    年八月二十六日之限制出境處分，現由本院分為九十八年度
    金重訴字第五號案件審理中，至於本院九十七年十月二日之
    限制出境處分，則尚未撤銷。茲查，檢察官先前係以聲請人
    有勾串共犯、證人之虞為由，向本院聲請羈押聲請人，並未
    認為聲請人有逃亡之虞，而本案既經起訴，可認相關證據已
    經蒐集完備，且前述罪名亦非法定刑為五年以上有期徒刑之
    重罪，是故，本院前開限制出境處分之理由已不復存在，即
    無再限制聲請人出境之必要。再者，聲請人在遭到檢察官及
    本院先後限制出境前，即已在上海復旦大學進修財經課程，
    且聲請人擔任崇越科技股份有限公司（下簡稱崇越公司）財
    務長，需不時前往崇越公司位於東京、香港、新加坡、中國
    大陸等處據點督導財務工作，近日崇越公司新加坡營運據點
    更向聲請人表示當地營運績效下滑，潛在資金流可能短絀，
    重要客戶「Evershine Quartz Trading Pte Ltd」公司即將
    約滿，需聲請人親自出面處理後續之舊約清算、新約談判等
    事宜，且崇越公司亦無人可以取代聲請人出面，爰請審酌聲
    請人有前述學業、工作原因需要出國，且聲請人先前在偵查
    期間始終按時到庭，而聲請人在國內有固定住居所，並有高
    齡父母在家需要奉養，聲請人前後並已提出七百萬元之鉅額
    保證金，以及本案其他共同被告除聲請人外，或未遭限制出
    境，或雖曾遭限制出境，惟嗣後亦已經解除其境管等情，解
    除對聲請人之限制出境等語。
二、按限制被告出境，僅在限制被告應居住於我國領土範圍內，
    不得擅自出國，俾便於訴訟程序之進行，較之限制居住於某
    市某縣某鄉某村，其居住之範圍更為廣闊，是限制出境與限
    制住居名稱雖有不同，然限制出境亦屬限制住居之處分，係
    執行限制住居方法之一種，臺灣高等法院九十五年度抗字第
    四二二號裁定可資參照，是故，被告對法院限制住居之處分
    如有不服，自得聲請法院予以撤銷或變更，合先敘明。
三、經查，聲請人前因違反證券交易法等案件，經臺灣士林地方
    法院檢察署檢察官偵查後，認聲請人犯嫌重大，先於九十七
    年四月九日（聲請書誤載為四月八日）諭知交保五百萬元後
    ，繼而於同年八月二十七日以聲請人犯嫌重大，有勾串共犯
    、證人之虞為由予以逮捕，並向本院聲請羈押，另於同日以
    甲○清信九十七年偵五三六五境管字第五三號函知內政部入
    出國移民署、行政院海岸巡防署海岸巡防總局，限制聲請人
    出境，惟聲請羈押部分經本院審理後予以駁回，檢察官不服
    ，向臺灣高等法院提起抗告後，由臺灣高等法院發回本院審
    理，嗣由本院以九十七年度聲羈更一字第三號裁定駁回前開
    羈押聲請，改命聲請人交保二百萬元並限制出境確定，隨後
    檢察官乃於九十八年七月二十四日將聲請人提起公訴，並職
    權撤銷上開限制聲請人出境之處分，至於本院前開限制聲請
    人出境之處分，因未經本院撤銷，仍然存在等情，業經本院
    調取上開案卷核閱無誤。
四、次查，聲請人係崇越公司財務長，涉嫌明知BEST TEC CO.,
    LIMITED （中文名稱：超威科技有限公司，以下簡稱BEST公
    司）等九家海外紙上公司均係由崇越公司直接或間接控制其
    人事、財務之從屬公司，彼此為關係企業，在製作崇越公司
    財務報告時，應揭露上開關係企業之相關資料，並消除上開
    關係企業對崇越公司財務報告之影響，且明知BEST 公 司並
    無六吋晶圓廠之製程技術移轉能力，為美化帳面起見，竟與
    崇越公司董事長壬○○、營運長子○○共同基於在證券交易
    法應公告之財務報告上登載不實內容之犯意聯絡，復與崇越
    公司員工庚○○、辛○○、乙○○、戊○○、己○○、癸○○、丙○、丑○○、寅○○等人分別基於行使偽造私文書、
    填製不實會計帳冊等犯意聯絡，利用九十四年五月間俄羅斯
    聯邦原子能總署透過Tronic公司，向崇越公司專案採購六吋
    晶圓廠設備、技術之機會，一方面由戊○○起草，將上開技
    術移轉專案細分為廠務、設備及製程移轉合約，而將BEST公
    司列為前述製程合約（總價美金四百萬元）之出賣人，進而
    於Tronic公司支付崇越公司部分價款計美金七百三十七萬二
    千四百元後，由子○○及聲請人分別以電子郵件要求不知情
    之Tronic公司負責人林宏毅配合，先由崇越公司於九十五年
    二月二十四日，自前開已收價款中匯還Tronic公司美金二百
    萬元，再由Tronic公司於九十五年三月二日，將該筆二百萬
    元轉匯給BEST公司，事後再由聲請人將二百萬元分散匯出至
    崇越公司之其他從屬公司帳戶內使用，聲請人為此並指示己○○配合製作不實之繳款單、「付款／借款憑單」等崇越公
    司內部會計憑證，以資沖銷。他方面則未在崇越公司九十四
    年、九十五年會計帳冊上如實登載Tronic公司下單、付款之
    實際情況，而係由戊○○指示庚○○在接獲Tronic 公 司之
    五份訂單後，自九十四年十二月起至九十五年四月止，按月
    偽造Tronic公司訂單（共十張），並配合製作相應之「三角
    貿易銷貨單」及發票，分別交予辛○○、乙○○及不知情之
    李海崧簽名，呈請戊○○及丙○簽名核可後，交還庚○○彙
    整，轉送給不知情之會計人員簽核，且又違反相關會計作業
    準則，在Tronic公司尚未驗收、給付尾款前，即將Tronic公
    司之預付款以「銷貨收入」之會計科目分散入帳，而非以「
    預收款」（負債科目）登帳，藉以將Tronic公司之預付款轉
    換為崇越公司之營業收入，美化財務報表。聲請人因此在崇
    越公司九十四年財務報表上虛增營業額美金五百零二萬六千
    元，另在崇越公司九十五年財務報表上虛增營業額美金九百
    五十五萬三千四百元，並隱匿前述BEST公司等九家崇越公司
    之從屬公司之存在及影響，足以生損害於Tronic公司及崇越
    公司九十四年、九十五年帳目之正確性。聲請人復另行起意
    ，明知崇越公司在九十四年、九十五年間，均未向QUEST 公
    司、TOP(M)公司及COMMANDER 公司採購半導體機台，亦無銷
    貨給SOHYA 公司、GENERAL 公司之事實，為美化崇越公司帳
    目起見，竟與壬○○、子○○共同基於在證券交易法應公告
    之財務報告上登載不實內容之犯意聯絡，復與崇越公司員工
    癸○○、庚○○、寅○○、辛○○、戊○○、丙○、丑○○
    等人分別基於填製不實會計憑證等犯意聯絡，授意崇越公司
    系統整合部虛增營業額，一方面由聲請人透過戊○○或丙○
    ，指示系統整合部之業務寅○○、辛○○、丑○○蒐集崇越
    公司內部既有之移機訂單，並估算相關交易之利潤資為作帳
    資料後，再由聲請人透過戊○○或癸○○指示庚○○，分別
    以QUEST 公司、TOP(M)公司及COMMANDER 公司作為供應商，
    SOHYA 公司、GENERAL 公司作為銷貨對象，而由庚○○以電
    腦偽造國外進貨單、國外採購單及進貨檢查表等有關進貨之
    會計憑證，或偽造銷貨單、發票等有關銷貨之會計憑證，由
    下而上，依序層送寅○○、辛○○、羅鎮健、戊○○、丙○
    簽名入帳，充作系統整合處之業績。他方面則由壬○○與聲
    請人分別借用聲請人及闕啟發、己○○等人之證券交割帳戶
    ，交由聲請人與己○○配合庚○○製作之不實進貨、銷貨資
    料日期，將壬○○所有之崇越公司股票或資金適時轉出或轉
    入崇越公司或其所屬之BEST公司、QUEST 公司、TOP(M)公司
    、COMMANDER 公司、SOHYA 公司、GENERAL 公司或上開人頭
    帳戶，充作崇越公司前述不實交易之收付貨款，以此方式，
    虛列崇越公司九十四年、九十五年之進貨金額共新臺幣一億
    七千三百四十萬零八十五元，銷貨金額共一億八千六百九十
    三萬四千三百九十元等犯罪事實，業經檢察官提出聲請人及
    其共犯壬○○、子○○等人之陳述、相關合約書、訂單、電
    子郵件、銀行帳戶開戶資料及交易明細、崇越公司九十四年
    、九十五年財務報表等件為證，而聲請人於偵查中不僅坦承
    知悉有前述多家崇越公司境外紙上公司之存在，亦自承確有
    依共犯壬○○等人之指示，為上開境外紙上公司提匯款項等
    語，且由聲請人提出之證據資料顯示，聲請人確有將Tronic
    公司支付之部分價金匯款退還，並要求Tronic公司將前述退
    款轉匯至BEST公司帳戶內，進而將上開Tronic公司匯入BEST
    公司帳戶內之資金，以自己名義分散轉入崇越公司所屬之從
    屬公司帳戶之舉，參酌聲請人身為崇越公司財務長，其業務
    範圍涵蓋崇越公司財務報表、會計帳冊之審閱及指示製作，
    堪認聲請人對本案知情，是以，應可認聲請人涉嫌違反證券
    交易法第一百七十一條第一項第一款、第二十條、商業會計
    法第七十一條等罪嫌，且犯嫌重大。
五、再者，前引證券交易法第一百七十一條第一項第一款之罪之
    法定刑為「三年以上十年以下有期徒刑，得併科新臺幣一千
    萬元以上二億元以下罰金」，此雖非刑事訴訟法第一百零一
    條第一項第三款規定「最輕本刑為五年以上有期徒刑」之重
    罪，然其罪刑亦屬不輕，共犯戊○○於檢察官偵查中並明確
    指稱：聲請人在案發前有嘗試與其勾串等語，兩相對照，雖
    因檢察官對本案相關證據之調查，已因起訴而告一段落，以
    致聲請人再行勾串共犯、證人之可能性不高，惟聲請人就本
    案有推諉卸責之意，則無疑問，參酌聲請人上承壬○○、子
    ○○之命，直接或間接指示下屬戊○○、洪素卿、庚○○等
    人偽造前述訂單等進貨、銷貨之會計憑證，在全案中處於關
    鍵之執行地位，其證詞對釐清本案其他共犯之涉案情節而言
    ，甚為重要之情，應足認聲請人仍有逃亡之虞，而有命具保
    及限制住居之必要，是故，本院先前准予聲請人具保在外，
    並斟酌聲請人個人之經濟、語文及工作背景，有在國外居住
    之能力，並時常出入我國國境等事實限制聲請人出境，衡諸
    現今訴訟進程仍在準備程序，尚未進入實質審理，且聲請人
    罪嫌甚為重大等情，仍應予維持。
六、末按，限制出境究屬保全被告到庭接受審判或執行之手段，
    就本案而言，且係對聲請人損害最輕之保全方法，此與聲請
    人是否有勾串共犯、證人之虞無關，亦與聲請人所犯並非法
    定刑為五年以上有期徒刑之重罪無關，是故，本件縱認聲請
    人非犯重罪，且無勾串共犯、證人之虞，亦難執為解除聲請
    人限制出境之理由。至於聲請人舉述其於本案案發前即已在
    上海復旦大學進修財經課程，且因其職務之故，有不時前往
    國外督導崇越公司海外據點財務，甚至代表崇越公司與客戶
    談判、簽約之需，而其在國內除有固定住居所外，並有高齡
    父母在家需要奉養，先前在檢察官偵查中始終依限到庭，並
    無無故不到庭之情事，此外，其先後已提出七百萬元之鉅額
    保證金，且本案其他共同被告均未遭到限制出境等語，縱或
    屬實，惟本院衡酌相關情狀，認本件為保全聲請人到庭，以
    命聲請人具保並限制其出境為適當，已如前述，而限制出境
    既屬強制處分，則對聲請人造成不便，乃屬當然，何況一般
    而言，學校進修課程應無不可延緩之理，商業談判或業務督
    導亦非無人可資代替，遑論共同被告涉案情節之輕重，人人
    不同，不能一概而論，是故，聲請人前述理由，亦非可採。
    綜上，聲請人聲請解除其限制出境，尚難准許，爰裁定如主
    文。
據上論斷，應依刑事訴訟法第二百二十條，裁定如主文。
中    華    民    國    98    年    10    月    15    日
                  刑事第八庭  審判長法  官  黃雅君
                                    法  官  孫萍萍
                                    法  官  陳彥宏
以上正本證明與原本無異。
本裁定不得抗告。
                                    書記官  周玉惠
中    華    民    國    98    年    10    月    15    日


司法院資訊處製作；財團法人民間司法改革基金會備份。
